【裁判字號】    98,易,1243
【裁判日期】    980713
【裁判案由】    毒品危害防制條例
【裁判全文】
臺灣臺北地方法院刑事判決              98年度易字第1243號
公  訴  人  臺灣臺北地方法院檢察署檢察官
被      告  甲○○
上列被告因毒品危害防制條例案件，經檢察官提起公訴（98年度
毒偵字第1055號），嗣被告於準備程序就被訴事實為有罪之陳述
，本院依簡式審判程序審理，判決如下：
    主  文
甲○○持有第一級毒品，累犯，處有期徒刑參月，如易科罰金，
以新臺幣壹仟元折算壹日，扣案含有第一級毒品海洛因成分之米
黃色粉末（驗餘淨重零點肆貳參肆公克）沒收銷燬、包裹第一級
毒品海洛因之包裝袋壹個沒收；又施用第二級毒品，累犯，處有
期徒刑陸月，如易科罰金，以新臺幣壹仟元折算壹日，扣案含有
第二級毒品甲基安非他命之白色透明結晶塊（驗餘淨重零點壹柒
玖玖公克）、白色微黃透明結晶（驗餘淨重零點壹肆陸玖公克）
均沒收銷燬、包裹第二級毒品甲基安非他命之包裝袋貳個、安非
他命吸食器壹組均沒收。應執行有期徒刑捌月，如易科罰金，以
新臺幣壹仟元折算壹日，扣案含有第一級毒品海洛因之米黃色粉
末（驗餘淨重零點肆貳參肆公克）、第二級毒品甲基安非他命之
白色透明結晶塊（驗餘淨重零點壹柒玖玖公克）、白色微黃透明
結晶（驗餘淨重零點壹肆陸玖公克）均沒收銷燬、包裝袋參個、
安非他命吸食器壹組均沒收。
    事  實
一、甲○○前因違反麻醉藥品管理條例等案件，經法院判處應執
    行有期徒刑7年2月確定，於民國89年4月29日縮短刑期假釋
    出監，嗣因於假釋期間再犯施用毒品案件，經撤銷假釋執行
    殘刑，於95年6月24日縮短刑期執行完畢。另於90年間因施
    用毒品案件，經本院以90年度毒聲字第2098號裁定送觀察、
    勒戒後，認有繼續施用毒品傾向，再經本院91年度毒聲字13
    05號裁定令入強制戒治處所施以強制戒治，於92年6月20日
    強制戒治期滿執行完畢，並由臺灣臺北地方法院檢察署檢察
    官以92年度戒毒偵字第119號為不起訴處分確定。再因施用
    毒品案件，經臺灣士林地方法院及臺灣基隆地方法院分別以
    96年度士簡字第1429號判決、97年度基簡字第588號判決各
    判處有期徒刑4月（已於97年5月14日因易科罰金執行完畢）
    、有期徒刑3月確定；復於97年10月6日，因施用第二級毒品
    甲基安非他命案件，經本院於98年5月25日以98年度簡字第1
    637號簡易判決判處有期徒刑5月在案。詎仍不知悔改，復基
    於施用第二級毒品甲基安非他命之犯意，於98年3月21日凌
    晨0時許，在其位於臺北縣新店市○○路○段62巷26號家中，
    以將甲基安非他命放入吸食器內，以火燒烤產生煙霧而吸食
    之方式，施用第二級毒品甲基安非他命1次，另基於持有第
    一級毒品海洛因之犯意，而持有之，嗣經警於同日上午5時
    ，在臺北市○○區○○路123巷口查獲其持有第一級毒品海
    洛因1包（毛重0.6240公克，淨重0.4240公克，驗餘淨重0.4
    234公克）、第二級毒品甲基安非他命2包（合為實秤毛重：
    0.6770公克，淨重0.3270公克，驗餘淨重0.3268公克）及其
    所有且供施用安非他命之吸食器1組，始悉上情。
二、案經臺北市政府警察局中山分局報告臺灣臺北地方法院檢察
    署檢察官偵查起訴。
    理  由
一、上開事實，業經被告甲○○於警詢、偵查及本院準備程序時
    坦承不諱，且其前揭時日為警查獲後，經警採集尿液經送檢
    驗結果，確呈安非他命、甲基安非他命陽性反應，此有臺北
    市政府警察局偵辦毒品案件尿液檢體委驗單、臺灣尖端先進
    生技醫藥股份有限公司98年4月3日尿液檢體編號039052號濫
    用藥物檢驗報告各1紙附卷可憑（詳98年度毒偵字第1055號
    偵查卷第75頁、第77頁），另有臺北市政府警察局中山分局
    搜索、扣押筆錄與扣押物品目錄表各1份、扣押物品照片3張
    、交通部民用航空局航空醫務中心98年3月31日出具之航藥
    鑑字第0981646號毒品鑑定書1份在卷可參（詳98年度毒偵字
    第1055號偵查卷第24至26頁、第28頁、第31至32頁、第66至
    67頁），並有海洛因1包、甲基安非他命2包及安非他命吸食
    器1組扣案可資佐證，足認被告上開自白與事實相符。又毒
    品危害防制條例於92年7月9日修正公布，自93年1月9日施行
    ，其中第20條、第23條將施用毒品之刑事處遇程序，區分為
    「初犯」及「5年內再犯」、「5年後再犯」。依其立法理由
    之說明：「初犯」，經觀察、勒戒或強制戒治後，應為不起
    訴處分或不付審理之裁定；經觀察、勒戒或強制戒治執行完
    畢釋放後，「5年內再犯」者，因其再犯率甚高，原實施之
    觀察、勒戒及強制戒治既已無法收其實效，爰依法追訴或裁
    定交付審理。至於經觀察、勒戒或強制戒治執行完畢釋放後
    ，「5年後再犯」者，前所實施之觀察、勒戒或強制戒治已
    足以遮斷其施用毒品之毒癮，為期自新及協助其斷除毒癮，
    仍適用「初犯」規定，先經觀察、勒戒或強制戒治之程序。
    從而依修正後之規定，僅限於「初犯」及「5年後再犯」二
    種情形，始應先經觀察、勒戒或強制戒治程序。倘被告於5
    年內已再犯，經依法追訴處罰，縱其第3次（或第3次以上）
    再度施用毒品之時間，在初犯經觀察、勒戒或強制戒治執行
    完畢釋放5年以後，已不合於「5年後再犯」之規定，且因已
    於「5年內再犯」，顯見其再犯率甚高，原實施之觀察、勒
    戒或強制戒治，已無法收其實效，即應依該條例第10條處罰
    （詳參最高法院95年度第7次刑事庭會議決議意旨）。查被
    告前因施用第二級毒品案件，經本院以90年度毒聲字第2098
    號裁定送觀察勒戒後，認有繼續施用毒品傾向，再經本院91
    年度毒聲字1305號裁定令入強制戒治處所施以強制戒治，於
    92年6月20日強制戒治期滿執行完完畢，並由臺灣臺北地方
    法院檢察署檢察官以92年度戒毒偵字第119號為不起訴處分
    在案。復因施用毒品案件，經臺灣士林地方法院及臺灣基隆
    地方法院以96年度士簡字第1429號判決、97年度基簡字第58
    8號判決各判處有期徒刑4月、有期徒刑3月確定等情，有臺
    灣高等法院被告前案紀錄表在卷可證。是本件被告雖係於前
    揭強制戒治執行完畢5年後，再犯本件施用第二級毒品之犯
    行，惟被告既於前揭92年6月20日強制戒治執行完畢釋放後5
    年內之96及97年間曾犯施用毒品案件，且判處罪刑確定，揆
    諸前開說明，應認被告之再犯率甚高，原實施觀察、勒戒或
    強制戒治，已無法收其實效，非屬「5年後再犯」之情形，
    仍應逕行追訴處罰。綜上所述，本件事證明確，被告犯行洵
    堪認定，應依法論科。
二、核被告所為，係犯毒品危害防制條例第11條第1項之持有第
    一級毒品罪及同法第10條第2項之施用第二級毒品罪。被告
    所犯上開2罪，犯意個別，行為互殊，依法予以分論並罰。
    另被告於施用第二級毒品甲基安非他命前後持有第二級毒品
    甲基安非他命之行為，既意在供己施用，其持有之低度行為
    應為施用之高度行為所吸收，不另論罪。查被告有如事實欄
    所載犯罪科刑及執行之紀錄，此有臺灣高等法院被告前案紀
    錄表在卷可稽，其受有期徒刑執行完畢後，5年內故意再犯
    本件最重本刑為有期徒刑以上之2罪，均為累犯，依刑法第4
    7條第1項規定加重其刑。爰審酌被告前因施用毒品，歷經觀
    察、勒戒及強制戒治程序並經追訴審判，惟仍未能戒絕毒癮
    ，復繼續沾染毒品惡習，再犯本件持有第一級毒品及施用第
    二級毒品罪，並參酌其施用毒品行為對於自身危害程度非輕
    ，且對社會風氣、治安亦有潛在之相當危害、其犯罪之動機
    、目的、手段，暨犯後坦承犯行，態度良好等一切情狀，分
    別量處如主文所示之刑，併均諭知折算罰金之標準及依刑法
    第51條第5款之規定定其應執行刑，再依司法院大法官會議
    釋字第662號解釋意旨，雖所定應執行刑已逾6月，惟因定執
    行刑之2宣告刑，均符合易科罰金之要件，而併諭知應執行
    刑之易科罰金折算標準如主文所示。
三、至扣案之含有第一級毒品海洛因之米黃色粉末（毛重0.6240
    公克，淨重0.4240公克，驗餘淨重0.4234公克）、第二級毒
    品甲基安非他命之白色透明結晶塊、白色微黃透明結晶（合
    為實秤毛重：0.6770公克，淨重0.3270公克，驗餘淨重0.32
    68公克），係查獲之第一級、第二級毒品，不問是否屬於犯
    人所有，爰依毒品危害防制條例第18條第1項前段之規定，
    一併諭知均沒收銷燬之；扣案包裹上開海洛因及甲基安非他
    命之包裝袋3個，並非不可與毒品分離，其係毒品之外包裝
    ，用於包裹毒品，與安非他命吸食器1組，均為被告所有供
    持有及施用海洛因及甲基安非他命所用之物，爰依刑法第38
    條第1項第2款之規定一併諭知均沒收之。
據上論斷，依刑事訴訟法第284條之1、第273條之1第1項、第299
條第1項前段，毒品危害防制條例第11條第1項、第10條第2項、
第18條第1項前段，刑法第11條前段、第47條第1項、第41條第1
項前段、第51條第5款、第38條第1項第2款、第3項，判決如主文
。
本案經檢察官申心蓓到庭執行職務。
中    華    民    國    98    年    7    月    13    日
                  刑事第十三庭  法  官  張文俊
以上正本證明與原本無異。
如不服本判決，應於收受送達後10日內，向本院提出上訴書狀，
並應敘述具體理由；其未敘述上訴理由者，應於上訴期間屆滿後
20日內，向本院補提理由書（均須按他造當事人之人數附繕），
「切勿逕送上級法院」。
                                書記官  陳鳳瀴
中    華    民    國    98    年    7    月    13    日
附錄本案論罪科刑法條全文：
毒品危害防制條例第11條
持有第一級毒品者，處3年以下有期徒刑、拘役或新臺幣5萬元以
下罰金。
持有第二級毒品者，處2年以下有期徒刑、拘役或新臺幣3萬元以
下罰金。
持有專供製造或施用第一、二級毒品之器具者，處1年以下有期
徒刑、拘役或新臺幣1萬元以下罰金。
持有毒品達一定數量者，加重其刑至二分之一，其標準由行政院
定之。
毒品危害防制條例第10條
施用第一級毒品者，處六月以上五年以下有期徒刑。
施用第二級毒品者，處三年以下有期徒刑。


司法院資訊處製作；財團法人民間司法改革基金會備份。
